【裁判字號】    94,上更(一),365
【裁判日期】    950523
【裁判案由】    貪污治罪條例
【裁判全文】
臺灣高等法院高雄分院刑事判決     94年度上更(一)字第365號
上  訴  人  臺灣高雄地方法院檢察署檢察官
上  訴  人
即  被  告  庚○○
選任辯護人  柳聰賢律師
上  訴  人
即  被  告  乙○○
選任辯護人  楊達雄律師
上  訴  人
即  被  告  丙○○
選任辯護人  任進福律師
上  訴  人
即  被  告  戊○○
指定辯護人  本院公設辯護人李佩娟
被      告  己○○
                    （現另案在高雄監獄執行中）
上列上訴人等因被告等貪污治罪條例等案件，不服臺灣高雄地方
法院93年度訴字第3 號中華民國93年6 月7 日第一審判決（起訴
案號：臺灣高雄地方法院檢察署92年度偵字第22719 、24183 號
）提起上訴，判決後，經最高法院發回更審，本院判決如下：
     主  文
原判決關於庚○○公務員侵占職務上持有之非公用私有財物及乙○○、丙○○部分均撤銷。
庚○○、乙○○、丙○○共同犯公務員縱放人犯罪；庚○○處有
期徒刑年；乙○○、丙○○各處有期徒刑壹年陸月，均褫奪公
權貳年。
其他上訴駁回。
     事  實
一、戊○○前因違反肅清煙毒條例案件，於民國（以下同）83年
    11月23日經本院以83年度上訴字第2918號判處有期徒刑3 年
    3 月確定；又因違反肅清煙毒條例、麻醉藥品管理條例等案
    件，經臺灣高雄地方法院於84年6 月29日以84年度訴字第
    937 號分別判處有期徒刑3 年2 月及拘役20日確定，上開案
    件接續執行，於86年8 月31日假釋出監，甫於90年9 月17日
    假釋期滿執行完畢，均仍不知悔改。
二、庚○○、乙○○、丙○○3 人均係高雄縣政府警察局林園分
    局警備隊警員（丙○○嗣後調派林園分局林園派出所），均
    係依據法令從事公務之人員，戊○○（綽號「宗仔」）則係
    庚○○之堂外甥。庚○○、乙○○、丙○○3 人於92年7 月
    7 日，負責林園分局警備隊當日自中午12時起至下午6 時止
    之查緝毒品、竊盜及仿冒勤務，各自向林園分局警備隊領用
    槍枝1 支、子彈24發使用，均身著便服，由乙○○駕駛其所
    有之車牌號碼VX-4201 號自用小客車（豐田牌紅色、1,600C
    C） ，搭載庚○○、丙○○出外值勤。而戊○○因友人己○○（綽號「阿華」）與其同皆從事販賣第一級毒品海洛因生
    意（2 人涉嫌販賣毒品案件，由檢察官另行偵辦起訴，戊○○且經原審法院於94年9 月2 日判處無期徒刑），認有可乘
    之機，意圖為自己不法之所有，欲以提供情資予庚○○，供
    庚○○取締己○○，再藉機到場斡旋而後向己○○邀功之方
    式，向己○○詐騙金錢，戊○○即於是日下午1 時38分38秒
    ，撥打電話予己○○，佯稱欲購買海洛因，而探知己○○在
    何處，同日下午5 時35分許，己○○撥打電話予戊○○，戊○○於交談中得知己○○正欲從高雄市小港區紅毛港返回大
    林蒲住處，乃於同日下午5 時37分許及6 時31分許撥打電話
    通知庚○○，告以己○○持有毒品之情及其行蹤，庚○○即
    帶同乙○○、丙○○駕駛上開乙○○所有之小客車，前往高
    雄市小港區紅毛港臺電大林場燃煤輸送帶下方，自後阻擋住
    己○○所駕駛搭載其妻甲○○之車牌號碼VP-6813 號自用小
    客車（豐田牌白色），再下車出示警察證件，掏出槍枝控制
    現場，逮捕己○○夫婦，將2 人銬上手銬，押至上開乙○○
    所有之小客車，輪流搜索上開己○○所駕駛之小客車及甲○○使用之手提包，分別在己○○身上搜出其所有之電話簿1
    本，及在上開甲○○使用之手提包內之菸盒中搜出己○○所
    有以夾鏈袋包裝疑似第一級毒品海洛因之粉末1 包（重量約
    2 錢)， 即當場予以扣押，庚○○並撥打電話通知戊○○其
    已順利攔檢、逮捕己○○夫婦乙事，戊○○再於同日晚間7
    時48分許，撥打電話予己○○，假意詢問發生何事，並表示
    欲前往現場關心之意，又緊接於同日晚上7 時55分許撥打電
    話予庚○○，告知其欲赴現場充當調解人之意後，旋駕駛車
    牌號碼9022-FB 自用小客車（賓士車種綠色）前往現場，其
    間庚○○見現場圍觀民眾聚集，認有不妥，乃由乙○○駕車
    搭載庚○○、丙○○，將己○○夫婦載離現場，庚○○並在
    途中詢問己○○先前係與何人通話，要求此人跟隨在後，己○○乃於同日晚上8 時13分許撥打電話予戊○○，請其駕車
    跟隨在後，俟2 車抵達高雄市小港區中油大林廠大門口前附
    近之停車場時，戊○○即出面充當調解人，斡旋於庚○○與
    己○○之間，一方面利用與庚○○之親戚關係，請求庚○○
    等3 名警員做面子給他，釋放己○○夫婦，一方面假藉3 名
    警員之名義，向己○○訛稱若同意支付新臺幣（下同）10萬
    元，即可獲釋，己○○因甲○○有孕在身，情急之下亦應允
    之。庚○○等3 名警員則與戊○○共同基於縱放人犯之犯意
    聯絡，違背職務為己○○夫婦解開手銬，縱放依法逮捕之己○○夫婦，庚○○等3 名警員並先行離去，戊○○則駕車搭
    載己○○夫婦返回紅毛港臺電大林場燃煤輸送帶下方取車。
    同日晚間12時許，庚○○等3 名警員返回林園分局警備隊後
    ，明知當日攔檢己○○所駕駛之小客車時，曾扣押己○○所
    有疑似第一級毒品海洛因之粉末1 包及電話簿1 本，為隱匿
    關係他人刑事被告案件之證據，及掩飾上開縱放人犯之犯行
    ，竟共同基假借職務上之機會，基於犯意聯絡，未將職務上
    所持有上開扣押之電話簿1 本及疑似第一級毒品海洛因之粉
    末1 包交回林園分局警備隊依法處理，而予以隱匿不報，並
    共同基於公務員登載不實之犯意聯絡，由乙○○在渠等職務
    上所掌之公文書「員警工作紀錄簿」上，填載「於海汕路攔
    查6813自小客，未發現不法情事」之不實事項，再由庚○○
    、乙○○、丙○○3 人一同在其上簽名，足以生損害於高雄
    縣政府警察局林園分局警備隊對犯罪查緝之正確性。又戊○○事後向己○○訛稱已先行代墊10萬元予3 名警員，向己○○索取該筆款項，致己○○陷於錯誤，分別於同日晚上間11
    時30分許，在高雄市小港區大林蒲之住處（係一無門牌號碼
    之鐵皮屋），及於翌日（即同年7 月8 日）晚間8 時許，在
    高雄市小港區之「安泰醫院」附近，各交付3 萬元予戊○○
    ，後因己○○察覺疑似遭戊○○設計陷害而未再支付其餘款
    項。嗣因己○○涉嫌違反毒品危害防制條例第4 條之販毒案
    件，經臺灣高雄地方法院檢察署檢察官對其所使用之000000
    0000號行動電話門號核發監聽票執行通訊監察，依通訊監察
    結果，認戊○○、庚○○亦涉嫌違反毒品危害防制條例第4
    條之販毒案件，分別對戊○○所使用之0000000000號行動電
    話門號，及庚○○所使用之0000000000、0000000000號行動
    電話門號核發監聽票執行通訊監察，始查知上情。
三、案經臺灣高雄地方法院檢察署檢察官指揮法務部調查局航業
    海員調查處高雄站（下稱海調站）移送該署檢察官偵查起訴
    。
    理  由
甲、程序部分
  一、按被告以外之人（包括證人、被害人及共同被告等）於審
      判外之言詞或書面陳述，除法律有規定者外，不得作為證
      據；又被告以外之人於檢察事務官、司法警察官或司法警
      察調查中所為陳述，與審判中不符時，其先前之陳述具有
      較可信之特別情況，且為證明犯罪事實存否所必要者，得
      為證據，刑事訴訟法第159 條第1 項及同法第159 條之2
      分別定有明文。被告戊○○、己○○2 人於海調站之陳述
      ，就其本人以外之被告而言，均為共同被告（指於1 個訴
      訟關係中，同為被告之人）之陳述，亦屬上開規定所指「
      被告以外之人，而有上開條文之適用。查：
    (一)被告戊○○於海調站之陳述，雖與其於原審審理中之陳述
      不符，惟其於海調站就所有問題均以不知道或無此事作答
      ，顯然欠缺較可信之特別情況，且無益於證明本件犯罪事
      實之存否，依上開規定，應認無證據能力。
    (二)證人甲○○、楊展超二人於海調站之陳述，經核與渠等於
      原審審理中之陳述大致相符，而無刑事訴訟法第159 條之
      2傳聞例外規定之適用，應認無證據能力。
    (三)被告己○○於海調站之陳述，關於其在高雄市小港區中油
      大林廠大門口前附近之停車場時，有無向被告戊○○表示
      同意支付10萬元予警員乙節，與其於原審審理中之陳述明
      顯不符，本院審酌被告己○○因本案經檢察官以涉犯貪污
      治罪條例第11條第 3項之違背職務交付賄賂罪嫌而提起公
      訴，其於原審及本院審理中之陳述難免避重就輕，故認其
      於海調站關於有無向被告戊○○表示同意支付10萬元予警
      員部分之陳述，具有較可信之特別情況，且為證明被告庚○○、乙○○、丙○○3人犯罪事實存否所必要，依上開
      規定，應有證據能力。至被告己○○於海調站之其餘陳述
      ，因與其於本院審理中之陳述相符，而無刑事訴訟法第
      159 條之2傳聞例外規定之適用，應認無證據能力。
  二、證人甲○○私下對其與被告庚○○對話所為之錄音光碟及
      其譯文，被告庚○○、乙○○、丙○○之選任辯護人及被
      告戊○○之指定辯護人雖均認該對話係遭證人甲○○所非
      法竊錄，應無證據能力云云；惟：
    (一)按刑事訴訟法上「證據排除原則」，係指將具有證據價值
      ，或真實之證據因取得程序之違法，而予以排除之法則。
      而私人之錄音、錄影之行為所取得之證據，應受刑法第
      350 條之1 與通訊保障及監察法之規範，私人違反此規範
      所取得之證據，固應予排除。惟依通訊保障及監察法第29
      條第3 款之規定「監察者為通訊之一方或已得通訊之一方
      事先同意，而非出於不法目的者，不罰」，通訊之一方非
      出於不法目的之錄音，所取得之證據，即無證據排除原則
      之適用（最高法院92年度台上字第2677號判決要旨參照）
      。
    (二)經查，證人甲○○因懷疑其與被告己○○在紅毛港臺電大
      林場燃煤輸送帶下方遭被告庚○○等3 名警員攔檢後，被
      告戊○○到場斡旋，事後並向伊夫婦索取金錢乙事，係被
      告戊○○與警員共同設局陷害，為自行蒐證，於92年10月
      3 日晚上6 時許，前往高雄縣政府警察局林園分局警備隊
      找尋被告庚○○，並私下將2 人之談話內容錄音，依上開
      說明，證人甲○○所為之錄音屬通訊之一方非出於不法目
      的之錄音，因此取得之錄音光碟片，應認有證據能力。
乙、實體部分：
壹、被告庚○○、乙○○、丙○○、戊○○有罪部分：
  一、被告戊○○經傳未據到庭；訊據被告庚○○、乙○○、丙○○均矢口否認上開犯行，被告庚○○辯稱：當天是戊○○和我聯絡，說VP-6813 號自小客車會出現在沿海路，我
      們剛好在附近看到這台車才攔查，但沒有查到毒品，所以
      沒有對己○○夫婦上手銬，是己○○夫婦說要提供情資給
      我們，現場圍觀民眾很多，才離開現場，帶去中油的停車
      場，那時己○○一直打電話，聯絡到戊○○跟在我們車子
      後面，剛到停車場時，我去小便，回來時看到戊○○，戊○○說對方和他有認識，我說如果沒有查到毒品，不會帶
      回分局，都是採尿而已，後來和己○○夫婦說好，他們提
      供毒品上線給我們，我們不帶他們回去採尿，甲○○有和
      丙○○互留電話，然後我們就離開，沒有拿走毒品及電話
      簿云云。被告乙○○辯稱：當初是庚○○說有一位宗仔要
      提供情資，我們才去攔查車號6813的車子，他們那時有配
      合，主動讓我們查皮包，沒有查到違禁品，也沒有上手銬
      ，沒有立刻讓他們走是因為他們說要提供我們情資，那時
      現場有民眾圍觀，他不好意思講，要求坐我們的車子，示
      意開到停車場，到停車場後，丙○○就和甲○○在講情資
      ，互留電話，庚○○和己○○在離我約7 、8 公尺遠的地
      方談話，應該也是留情資，後來戊○○才來，因為戊○○
      和己○○夫妻打招呼，我們認為他們是朋友，就讓他們講
      話，因為隔一段距離，沒有聽到內容，最後戊○○只說一
      句面子做給他，我當時不知道戊○○和庚○○是親戚關係
      云云。被告丙○○辯稱：我們當時臨檢車子的原因是聽庚○○說有人提供情資給他，說那台車子有違法的事情，臨
      檢時沒有上手銬，把他們從輸送帶帶至停車場，是因為沒
      有查到違禁品，本來要帶回分局驗尿，就坐我們的車子，
      在車上他們說有情資要給我們，剛好那時在中油煉油廠那
      邊，就停在那邊，後來戊○○過來，當時我不認識戊○○
      ，我想他是己○○的朋友，戊○○在和庚○○講話，我不
      知道戊○○和己○○說什麼，因為那時我和甲○○在講話
      ，沒有注意到他們，甲○○說要提供情資給我，叫我留電
      話給她，但事後她都沒有打給我，後來沒有帶他們回去驗
      尿，讓他們走，是因為他們說事後有情資提供給我們云云
      。被告戊○○於原審審理時固不否認有提供情資予庚○○
      ，及己○○為警攔查後到場斡旋並向己○○拿取錢之事實
      ，惟否認有事前設局，與警員共同涉犯上開罪行之事實，
      辯稱：當天是我提供情資給庚○○，叫他攔檢這台車，因
      為我知道己○○有吸食海洛因，我後來打電話給己○○，
      他說他出事了，我問他在哪裡，我再趕過去，我過去只是
      要關心一下，到紅毛港時，他們要離開了，我就開車跟在
      他們後面，到停車場時，我知道是庚○○他們捉到己○○
      ，就和己○○說我和他們講看看，我過去和庚○○說我認
      識己○○，可不可以不要辦他們，做面子給我，當時只有
      和庚○○講話，沒有和兩位警員講話，也沒有向其他人表
      明我們是親戚，沒有約定己○○夫婦拿10萬元出來就讓他
      們走，甲○○在旁邊和警察講話，後來因為沒有搜到毒品
      ，沒什麼事情就走了，是己○○回家後，我才說要拿錢吃
      飯，算我幫他處理，隔天拿到3 萬，再隔一天又拿到3 萬
      ，都自己拿去花掉，事後沒有拿電話簿還給己○○，在電
      話中說3 個警察出來賺錢，是我自己事後起意騙己○○要
      邀功的云云。
  二、經查
    (一)被告庚○○、乙○○與丙○○3 人於92年7 月間，均係高
      雄縣政府警察局林園分局警備隊警員，於同年7 月7 日，
      被告庚○○等3 人負責該警備隊自中午12時起至同日下午
      6 時止之查緝毒品、竊盜及仿冒勤務，各向該分局警備隊
      領用槍枝1 支、子彈24發使用，均身著便服，並駕駛被告
      乙○○所有車牌號碼VX-4201 號自用小客車出外值勤，適
      於同日下午5 時35分許，己○○撥打電話予被告戊○○（
      即被告庚○○之堂外甥），被告戊○○得知己○○正欲從
      高雄市小港區紅毛港返回大林蒲住處，便立即撥打電話通
      知被告庚○○，被告庚○○即帶同被告乙○○、丙○○，
      駕駛上開被告乙○○所有之小客車，前往紅毛港臺電大林
      場燃煤輸送帶，攔查己○○駕駛搭載甲○○之車牌號碼VP
      -6813 號自用小客車，並察看車輛內部及己○○與甲○○
      所攜帶之物品；被告戊○○又撥打電話予己○○詢問發生
      何事，表示要到場關心，並駕駛1 輛綠色賓士車趕赴現場
      ，嗣因圍觀民眾聚集，被告庚○○等三名員警即與己○○
      、甲○○等5 人一同乘坐被告乙○○之小客車，前往高雄
      市小港區中油大林場大門口前附近之停車場，途中被告庚○○詢問己○○先前係與何人通話，己○○表示係朋友，
      被告庚○○即表示要此人跟隨在後，己○○遂撥打電話予
      被告戊○○，請被告戊○○駕車尾隨在後，嗣抵達高雄市
      小港區中油大林場大門口附近之停車場，被告戊○○分別
      和己○○及被告庚○○談話，最後被告戊○○表示可否做
      面子給他，被告庚○○等3 名員警即駕車離去，由被告戊○○駕車搭載己○○夫婦返回高雄市小港區紅毛港臺電大
      林場燃煤輸送帶下方取車，嗣於同日晚間12時許，被告庚○○等3 人返回辦公室後，由被告乙○○在員警工作紀錄
      簿上填載「於海汕路攔查6813自小客，未發現不法情事」
      等語，並由被告庚○○、乙○○、丙○○3 人一同在其上
      簽名等事實，業據被告庚○○、乙○○與丙○○3 人於海
      調站、檢察官偵查、原審及本院審理中供述在卷，核與被
      告戊○○於原審審理中之供述、同案被告己○○、證人甲○○分別於檢察官偵查、原審及己○○於本院審理中之供
      述及證述、證人即高雄縣政府警察局林園分局警備隊隊長
      黃鴻昇於檢察官偵查中之證述均相符，並有高雄縣政府警
      察局林園分局警備隊勤務分配表、員警出入及領用槍枝彈
      藥無線電機行動電腦登記簿、員警工作紀錄簿、被告戊○○所使用之0000000000號行動電話門號於92年7 月7 日分
      別與同案被告己○○所使用之0000000000號行動電話門號
      及被告庚○○所使用之0000000000號行動電話門號通話之
      通聯紀錄等影本各1 份附卷可稽，應堪認定。
    (二)被告庚○○等3 名員警在高雄市小港區紅毛港臺電大林場
      燃煤輸送帶下方，攔查己○○所駕駛之小客車時，曾出示
      警察證件，掏出槍枝控制現場，逮捕己○○夫婦，將2 人
      銬上手銬，押至上開被告乙○○所有之小客車，並輪流搜
      索上開己○○所駕駛之小客車及甲○○使用之手提包，分
      別在己○○身上搜出其所有之電話簿1 本，及在甲○○之
      手提包內之菸盒中搜出己○○所有以夾鏈袋包裝疑似第一
      級毒品海洛因之粉末1 包（重量約2 錢，與上開電話簿合
      計價值在5 萬元以下），即當場予以扣押；又己○○夫婦
      直至被告戊○○到小港區中油大林場大門口附近之停車場
      調解完畢後，始由被告庚○○等3 名員警解開手銬；且被
      告庚○○等3 名警員離開小港區中油大林場大門口附近之
      停車場時，未將前開遭扣押之電話簿1 本及疑似第一級毒
      品海洛因之粉末1 包返還己○○，事後經己○○向被告戊○○反應欲拿回上開電話簿時，才由被告戊○○將上開電
      話簿返還己○○等情，業據同案被告己○○及證人甲○○
      於檢察官偵查中及原審審理中分別供述及證述在卷。
    (三)同案被告己○○因涉嫌違反毒品危害防制條例第4 條之販
      毒案件，經臺灣高雄地方法院檢察署檢察官對其所使用之
      0000000000號行動電話門號核發監聽票，由海調站執行通
      訊監察，依通訊監察結果，認戊○○、庚○○亦涉嫌違反
      毒品危害防制條例第4 條之販毒案件，再分別對戊○○所
      使用之0000000000號行動電話門號，及庚○○所使用之00
      00000000、0000000000號行動電話門號核發監聽票，由海
      調站執行通訊監察，此有臺灣高雄地方法院檢察署92年6
      月25日雄檢楠監闕字第43號、92年9 月15日雄檢楠闕字第
      49號、92年10月24日雄檢楠監闕字第58號、92年10月17日
      雄檢楠監闕字第56號通訊監察書等影本各1 份在卷可按。
      又依前開海調站執行通訊監察所取得己○○與戊○○間之
      電話錄音光碟片暨通訊監察報告書顯示：(1)己○○於92年
      7 月10日晚間9 時23分，撥打電話予被告戊○○時，被告
      戊○○稱：我有去找「堯的」，那3 個確定是「賊的」（
      台語），不過是不同單位的，別人找出來要賺錢的等語。
      (2)己○○於同年7 月10日晚間11時15分，撥打電話予被告
      戊○○時稱：是對方3 個其中1 個叫我打給你跟我們後面
      走．．．他們要吃，原則上我們能答應，但東西要還我啊
      等語；被告戊○○則稱：那時我在外面跟他「喬」（台語
      指談判價錢），說要用5 萬，他們說太少要用10萬，結果
      我也答應了等語；己○○又稱：照理你錢要拿，東西也要
      還人家啊，那有東西也要錢也要的等語。(3)己○○於同年
      8 月12日下午3 時20分，撥打電話予被告戊○○時，陳稱
      ：那天我的電話簿你是跟那個拿回來的？那天有3 個嗎等
      語，被告戊○○則稱：那個老頭啊………就那個老的跟「
      堯仔」有熟而已啊！我就叫「堯仔」向他拿回來等語。足
      認己○○確曾遭被告庚○○等3 名警員搜索、扣押包括電
      話簿在內之隨身攜帶物品，且嗣後係由被告戊○○將上開
      電話簿返還己○○之事實，則同案被告己○○及證人甲○○上開所指遭被告庚○○等3 名警員搜索、扣押電話簿1
      本及第一級毒品海洛因之粉末1 包，且被告庚○○等3 名
      警員離去時仍未返還上開物品等情，應與事實相符，堪以
      採信。至被告戊○○於原審審理中空言否認有將上開電話
      簿返還被告己○○乙情，顯欲隱瞞被告庚○○等3 名警員
      已扣押前開物品之事實，自不足採。又被告庚○○之選任
      辯護人以上開監聽電話中所稱之「堯仔」，應係指現在小
      港分局服務之警員丁○○，請求傳訊丁○○作證，惟本院
      訊諸證人丁○○則證稱：不認識被告戊○○、己○○，不
      知有所謂交還電話簿之事，是證人丁○○之證詞，並不能
      為被告庚○○有利之證明。
    (四)證人甲○○為自行蒐證，於92年10月3 日晚上6 時許前往
      高雄縣政府警察局林園分局警備隊找被告庚○○商談，並
      將2 人之對話內容予以錄音，事後經海調站調查員製作上
      開錄音內容之光碟片及譯文，又經原審於93年3 月16日當
      庭勘驗、播放上開錄音光碟片結果，上開譯文除括號內文
      字係調查員自行註記外，其餘均與錄音內容相符，有證人
      甲○○與被告庚○○之對話錄音光碟片、譯文及93年3 月
      16 日 原審勘驗筆錄在卷可查。而上開譯文顯示，被告庚○○向證人甲○○表示：你犯這種案，沒跟你們處理，你
      們還跑來這裡．．．我們是認為你們有認識，有在聯絡，
      兩條生路讓你走．．．放你們兩條生路，你跟「華仔」兩
      條生路．．．當時我們若不要放走你們，你們兩個，你跟
      「阿華」都進去了．．．人家檢方、法庭都沒辦你們，算
      給你們生路，讓你們花錢消災．．．你們那一個進去，是
      別的單位弄的，我們這個單位弄到時，你們也是因為「宗
      仔」和你們有認識，最後就放了你們．．．事情碰上時，
      放你們走了．．．當時你們犯罪的時候，當場他叫中間者
      出來，他就講和你們相識，看要怎辦才能放他生路，這種
      東西也是你們跟他講好的．．．我們是對「宗仔」，也不
      知道你們怎麼跟「宗仔」講怎麼啊．．．當時不要找「宗
      仔」，直接把你帶進去就好了．．．兩條罪名、兩個犯人
      ，進去會有多重你們自己也知道吧！我們處理這件事情是
      這樣：讓你們走，大家好來好去．．．那天你們講什麼我
      不知道，我們只是讓你們方便．．．你們若沒得到什麼好
      處，不要自己的自由身，怎麼會跟「宗仔」講什麼有的沒
      有的．．．我們是出去碰到案件的，沒有辦你們呢！你跟
      「宗仔」怎麼接洽，那是「宗仔」的事，畢竟我們不是跟
      你們接洽有的沒的．．．我們那時有在聯絡時，剛好遇到
      你們在那裡touch （接洽）那些有的沒的，看到你們剛好
      在買那種東西，正好強碰，「阿輝」有看到，既然有認識
      ，同事介紹的，就當場讓你們跟「宗仔」談，講難聽一點
      ，你若遇上案件，別人在辦案，動作已經做出來了，人家
      會幫忙你們嗎等語。另依海調站執行通訊監察所取得被告
      庚○○與證人黃鴻昇間之電話錄音光碟片暨通訊監察報告
      書亦顯示：證人黃鴻昇於92年10月16日撥打電話予被告庚○○，陳稱：秋叔，今天那個巡佐在跟我講．．．他說春
      生仔在跟他講：「有一個大肚子的（指甲○○），可能是
      來跟他（指庚○○）拜託事情的」等語，被告庚○○則答
      稱：那是線民，那是被丙○○、乙○○與我取締到的，看
      她快生了，就沒有動她了等語。足認被告庚○○等3 名警
      員在攔檢被告己○○所駕駛之小客車時，確曾搜索、扣押
      被告己○○夫婦涉嫌不法之事證，並已依法逮捕被告己○○夫婦，將2 人銬上手銬，限制行動自由，係因被告戊○○到場斡旋、調解，始釋放被告己○○夫婦，未將2 人帶
      回警備隊偵辦之事實。又被告庚○○所舉證人即警員郭明
      湖於原審陳稱：庚○○有提供甲○○前男友曾明南的情報
      給我，曾明南案由刑警隊、鳳山分局查獲等語，既係由他
      單位查獲，自與庚○○之情資無關，甲○○應無挾怨報復
      之理，是郭明湖之證言仍不能為被告等有利之證明。
    (五)依上揭被告戊○○所使用之0000000000號行動電話門號於
      92年7 月7 日與己○○所使用之0000000000號行動電話門
      號及被告庚○○所使用之00000000000號行動電話門號通
      話之通聯紀錄顯示：被告戊○○於同日下午5 時35分許接
      獲己○○之來電後，旋於同日下午5 時37分許及6 時31分
      許撥打電話予被告庚○○，被告庚○○再於同日晚上7 時
      零6 分許及7 時45分許撥打電話予被告戊○○，被告戊○○又於同日晚上7 時48分許撥打電話予己○○，並緊接於
      同日晚上7 時55分許撥打電話予被告庚○○，己○○再於
      同日晚上8 時13分許撥打電話予被告戊○○。對照被告庚○○、戊○○、己○○3 人上開供述，足認被告戊○○於
      92年7 月7 日下午5 時35分許接獲己○○之來電後，得知
      己○○之行蹤，旋於同日下午5 時37分許及6 時31分許撥
      打電話通知被告庚○○，待被告庚○○在紅毛港臺電大林
      場燃煤輸送帶下方順利攔檢己○○夫婦後，又撥打電話通
      知被告戊○○，被告戊○○始於同日晚上7 時48分許撥打
      電話予己○○，假意要到場關心，並緊接於同日晚上7 時
      55分許撥打電話予被告庚○○，告知要到場調解之意，此
      時因紅毛港臺電大林場燃煤輸送帶下方圍觀民眾聚集，被
      告庚○○打算離開該處，遂由被告乙○○駕車搭載被告庚○○、丙○○及己○○夫婦前往中油大林廠大門口前附近
      之停車場，被告庚○○在途中始詢問己○○先前係與何人
      通話，要求此人跟隨在後，己○○乃於同日晚上8 時13分
      許撥打電話予被告戊○○，請其駕車跟隨在後等事實，應
      屬真實。
    (六)又被告戊○○於92年7 月7 日晚上在高雄市小港區中油大
      林廠大門口前附近之停車場，向己○○表示警員開口要10
      萬元才願意釋放己○○夫婦，而己○○因甲○○有孕在身
      ，始應允之；事後被告戊○○向己○○表示已先行代墊10
      萬元予3 名警員，向己○○索取該筆款項，己○○因而於
      同日晚上間11時30分許，在高雄市小港區大林蒲之住處，
      及於翌日晚間8 時許，在高雄市小港區之「安泰醫院」附
      近，各交付3 萬元予被告戊○○等情，亦據同案被告己○○於海調站、檢察官偵查、原審及本院審理中供述甚明在
      卷，核與證人甲○○於偵查及原審審理中之證述相符；且
      被告戊○○於原審審理中亦供承：有先後2 次向己○○各
      拿取3 萬元共6 萬元，及在電話中向己○○邀功等事實。
      又甲○○確於92年10月15日產下1 子黃偉豪，此有戶口名
      簿影本可證（見本院上訴字卷二第88頁），甲○○既於被
      盤查後3 月生產，可見己○○所稱因甲○○有孕在身才同
      意支付賄款10萬元以求釋放等語，亦屬實在。至己○○於
      原審審理中曾改稱：在停車場時我說5 萬，戊○○說太少
      ，後來戊○○說好了，載我們回輸送帶牽車，回到我家時
      ，戊○○才說要10萬元，我給戊○○錢的意思是說戊○○
      替我解決這件事云云，顯係因遭檢察官起訴違背職務交付
      賄賂罪嫌，為避免自身亦涉入刑責，所為避重就輕之詞，
      應非可採。又設若己○○夫婦並未遭被告庚○○等3 名警
      員搜索、扣押上開第一級毒品海洛因之粉末1 包，並依法
      逮捕，銬上手銬，限制人身自由，依警員辦案規則，渠等
      非經己○○夫婦之同意，本無權將2 人帶回警局強制採尿
      ，己○○夫婦可自行離開，則被告戊○○即無到場調解，
      並藉詞警員索賄10萬元，要求己○○如數給付，己○○亦
      不致於上開受騙在返家後先後給付各3 萬元予被告戊○○
      ，益徵己○○夫婦係在被告戊○○到場調解後，始遭被告
      庚○○等3 名警員解開手銬釋放之事實無訛。
    (七)至辯護人質疑己○○及甲○○於海調站及檢察官偵查中先
      後所陳警員搜出毒品之處不一乙節；經查，己○○雖曾於
      92年9 月5 日在海調站供稱：將我身上大約兩錢的海洛因
      粉末拿出來等語；於同日偵查中供稱：在我身上搜到海洛
      因1 包等語；及於92年11月14日在海調站供稱：我白色車
      子內已經被搜出1 小包毒品等語。惟己○○於93年1 月15
      日原審準備程序中供稱：海洛因是放在菸盒裡，菸盒放在
      我太太的皮包裡，皮包是我太太拿著等語；及於93年4 月
      28日原審審理中證稱：「（問：未被搜之前，身上帶何物
      ？）1 包毒品，放在菸盒裡，放在我太太的皮包裡。」、
      「（問：警察在哪搜到毒品？）我太太的皮包裡，我太太
      下車時，有拿著皮包」等語；經核與證人甲○○於檢察官
      偵查及原審審理時之證述均相符，足認上開己○○所有第
      一級毒品海洛因之粉末確係在證人甲○○之皮包內之菸盒
      中為警查獲之事實無訛。又按證人之陳述有部分前後不符
      ，或相互間有所歧異時，究竟何者為可採，法院仍得本其
      自由心證予以斟酌，非謂一有不符或矛盾，即應認其全部
      均為不可採信（最高法院74年台上字第1599號判例意旨參
      照）。是己○○前開於海調查及偵查中之部分陳述雖略有
      不符，惟仍不得執此認定其全部之陳述均不可採信。
    (八)另證人楊展超於檢察官偵查中證稱：案發當日下午6 、7
      點，騎車經過小港區紅毛港台電大林場燃煤輸送帶下方時
      ，看到己○○夫婦站在該處，白色車子停在旁邊，我騎車
      回家後，約過1 小時，我又騎車出來，經過該處，看到很
      多人圍觀，有人告訴我有人被警察抓了，我看見己○○夫
      婦的白色車子裡面有人，有幾人我不清楚，車子後面站了
      2 個男子，沒有穿警察制服，沒有看見己○○夫婦站在外
      面，2 名男子在講話，我距離他們2 、30公尺，沒有聽見
      他們談話內容，我停留約2 、3 分鐘，沒有看見2 名男子
      在搜索車子或皮包，也沒有看見2 名男子手中拿著錢或毒
      品，但他們手中到底有無東西我不清楚，有看見另1 輛紅
      色車子停放在該處等語；其於原審審理中亦證稱：沒有看
      到己○○夫婦在車外，當時看不清車內有幾人等語。依證
      人楊展超上開證述，其第2 次經過紅毛港台電大林場燃煤
      輸送帶下方時，僅停留2 、3 分鐘，並未在車外看到己○○夫婦，且因距離己○○之小客車有2 、30公尺之遠，圍
      觀民眾又多，看不清車內人數，及車外男子手中有無拿東
      西，亦未聽見車外男子談話內容，自難據其證詞判斷當日
      被告庚○○等3 名警員有無搜索及逮捕己○○夫婦之事實
      。再證人楊展超於檢察官偵查雖證稱：當天晚上到己○○
      家裡問他發生什麼事，有看到1 名30歲的男子綽號「宗仔
      」去找他，我跟己○○在客廳，他太太跟「宗仔」到房間
      ，我問己○○發生什麼事，他說沒有事，因警察沒有找到
      東西所以放他回來，「宗仔」當天進來時很匆忙，進來約
      10 分 鐘後就離開等語；惟查，己○○夫婦起初因相信被
      告戊○○所稱已代墊10萬元予3 名警員，先後交付各3 萬
      元予被告戊○○，對於渠等為警查扣毒品，加以逮捕後獲
      釋乙情，自不敢加以聲張，證人楊展超事後向己○○詢問
      此事時，己○○未據實以告，亦符常情，不能據證人楊展
      超此部分證述即認定己○○及甲○○所述遭被告庚○○等
      3 名警員逮捕，銬上手銬，及搜索、扣押第一級毒品海洛
      因之粉末1 包及電話簿1 本等情不實。
    (九)綜上所述，被告庚○○、乙○○、丙○○所辯：攔檢時沒
      有查到毒品，所以沒有對己○○夫婦上手銬，是己○○夫
      婦說要提供情資給我們，因為現場圍觀民眾很多，才離開
      現場，到中油停車場，戊○○說對方和他有認識，請求做
      面子給伊，因沒有查到毒品，我們就離開，沒有拿走毒品
      及電話簿云云，及被告戊○○所辯：係到場關心，因警員
      沒有查到毒品，所以就讓己○○夫婦離開云云，均係事後
      卸責之詞，不足採信。則上揭被告庚○○、乙○○、丙○○等3 人在執行高雄縣政府警察局林園分局警備隊警員之
      勤務中，攔檢己○○所駕駛之小客車後，進行搜索，已依
      法扣押己○○所有之電話簿1 本及疑似第一級毒品海洛因
      之粉末1 包，並依法逮捕被告己○○夫婦，將2 人銬上手
      銬，嗣因被告戊○○到場調解、斡旋，始依被告戊○○之
      請求，違背職務解開己○○夫婦之手銬，縱放依法逮捕之
      己○○夫婦，且在返回林園分局警備隊後，為掩飾縱放人
      犯之犯行，未將關係他人刑事被告案件之證據即己○○遭
      扣押之電話簿1 本及疑似第一級毒品海洛因之粉末1 包交
      由林園分局警備隊依法處理，而予以隱匿，並由被告乙○○在渠等職務上所掌之公文書「員警工作紀錄簿」上，填
      載「於海汕路攔查6813自小客，未發現不法情事」之不實
      事項，再由被告庚○○、乙○○、丙○○3 人一同在其上
      簽名，足以生損害於高雄縣政府警察局林園分局警備隊對
      犯罪查緝之正確性等事實，堪以認定。另被告戊○○意圖
      為自己不法之所有，先提供情資供被告庚○○等3 名警員
      攔檢、逮捕己○○夫婦，再假意到場調解，請求被告庚○○等3 名警員釋放職務上依法逮捕之被告己○○夫婦，並
      假藉被告庚○○等3 名警員之名義，與己○○談妥由己○○支付10萬元予警員，作為釋放己○○夫婦之條件，待己○○夫婦獲釋後，再以已先行代墊10萬元予警員為由，向
      己○○詐取6 萬元得逞等事實，亦堪認定。被告庚○○、
      乙○○、丙○○等3 人共同執行警察勤務，均參與上開攔
      檢、搜索、逮捕、扣押及釋放己○○夫婦等過程，渠等就
      前開縱放人犯、隱匿己○○遭扣押之電話簿1 本及疑似第
      一級毒品海洛因之粉末1 包及公務員登載不實等行為，均
      有犯意聯絡及行為分擔；而被告戊○○到場調解後，請求
      被告庚○○等3 名警員釋放己○○夫婦，其與被告庚○○
      等3名 警員就縱放人犯之行為，亦有犯意聯絡及行為分擔
      甚明。本案事證已臻明確，被告庚○○、乙○○、丙○○
      3 人前揭公務員縱放人犯、假借職務上之機會隱匿關係他
      人刑事被告案件之證據、公務員其單獨登載不實等犯行，
      及被告戊○○上揭與公務員共同縱放人犯及詐欺取財等犯
      行，均堪認定。
  三、查被告庚○○、乙○○與丙○○均係高雄縣政府警察局林
      園分局警備隊警員，負責該警備隊92年7 月7 日自中午12
      時起至下午6 時止之查緝毒品、竊盜及仿冒勤務，係依據
      法令從事公務之人員。(一)核渠等縱放職務上依法逮捕之己○○與甲○○之行為，均係犯刑法第163 條第1 項之公務
      員縱放人犯罪。(二)渠等將明知為不實之事項，登載在職務
      上所掌之員警工作紀錄簿之公文書上，足生損害於該警備
      隊對犯罪查緝之正確性之行為，均係犯刑法第213 條之公
      務員登載不實罪；(三)渠等將職務上所持有前開依法扣押之
      疑似第一級毒品海洛因之粉末1 包及電話簿1 本，未返還
      被告己○○或交回該警備隊依法處理，而予以隱匿不報，
      係隱匿關係他人刑事被告犯罪之證據，均係犯刑法第165
      條第1 項之湮滅刑事證據罪，渠等係公務員假藉職務上之
      機會，故意犯湮滅刑事證據罪，應依刑法第134 條加重其
      刑至二分之一；公訴人認被告庚○○、乙○○與丙○○上
      開(三)部分行為，係犯貪污治罪條例第4 條第1 項第2 款之
      藉勢侵占財物罪；惟按該罪所稱之「藉勢或藉端」，係指
      行為人憑藉其本人或他人之權勢或以某種事由為藉口，施
      行恫嚇，使人心生畏怖。然本件被告庚○○等3 名警員在
      執行勤務時，依據線報攔檢被告己○○所駕駛之小客車，
      並依法搜索、扣押疑似第一級毒品海洛因之粉末1 包及電
      話簿1本 ，業如前述，渠等持有上開物品既係出於合法之
      原因，顯與貪污治罪條例第4 條第1 項第2 款所稱「藉勢
      或藉端」之要件不合；又渠等未將該搜索扣押之上開物品
      發還或交回警備隊依法處理，意在隱匿刑事犯罪證據，並
      無為自己不法所有侵占持有他人財物之意圖，自亦是被告
      庚○○等之行為並無成立公務員藉勢侵占財物罪之餘地，
      公訴人認被告庚○○等3 人犯藉勢侵占財物罪，尚有未洽
      ，起訴法條應予變更。又被告戊○○雖不具公務員之身分
      ，然其與具公務員身分之被告庚○○、乙○○、丙○○共
      犯刑法第163 條第1 項之公務員縱放人犯罪，依刑法第31
      條第1 項規定，仍應以共犯論。是核被告戊○○所為，係
      犯刑法第163 條第1 項之公務員縱放人犯罪及刑法第339
      條第1 項之詐欺取財罪。被告庚○○、乙○○、丙○○、
      戊○○等4 人就上開公務員縱放人犯之犯行；及被告庚○○、乙○○與丙○○等3 人就上開湮滅刑事證據罪及公務
      員登載不實等犯行，分別有犯意聯絡及行為分擔，皆為共
      同正犯。又被告庚○○、乙○○與丙○○所犯上開3 罪間
      ，有方法、目的及原因、結果之牽連關係，及被告戊○○
      所犯上開2 罪間，亦有方法、目的之牽連關係，均應從一
      重之公務員縱放人犯罪論處。被告戊○○前因違反肅清煙
      毒條例案件，於83年11月23日經本院以83年度上訴字第29
      18號判處有期徒刑3 年3 月確定；又因違反肅清煙毒條例
      、麻醉藥品管理條例等案件，經原審法院於84年6 月29日
      以84年度訴字第937 號分別判處有期徒刑3 年2 月及拘役
      20日確定，上開案件接續執行，於86年8 月31日假釋出監
      ，甫於90年9 月17日假釋期滿執行完畢，有臺灣高等法院
      被告全國前案紀錄表1 份在卷足按，其受有期徒刑之執行
      完畢，5 年以內再犯本件有期徒刑以上之罪，為累犯，應
      依刑法第47條規定加重其刑。公訴人雖未就被告戊○○詐
      欺取財之犯罪事實提起公訴，惟此部分與被告戊○○前揭
      起訴經論罪科刑之公務員縱放人犯罪間，有牽連犯之裁判
      上一罪關係，為起訴效力所及，本院自應併予審理。
  四、公訴意旨另以：(一)被告庚○○、乙○○、丙○○、戊○○
      與基於犯意聯絡，於92年7 月7 日，利用前述攔檢被告己○○夫婦之機會，共同藉勢強占甲○○使用之手提包內之
      現金3 萬5,000 元，及被告戊○○並藉勢強占己○○所有
      之第一級毒品海洛因1 包（約兩錢重）及電話簿1 本；(二)
      又被告戊○○明知警員有查獲己○○所有之第一級毒品海
      洛因1 包，竟與被告庚○○、乙○○與丙○○為謀替己○○銷案，共同與前述3 位警員在警察職務上所掌之公文書
      「員警工作紀錄簿」上，填載「於海汕路攔查6813自小客
      ，未發現不法情事」等明知為不實之事項，足以生損害於
      高雄縣政府警察局林園分局警備隊對犯罪查緝之正確性。
      (三)由被告庚○○、乙○○、丙○○3 人逮捕被告己○○夫
      婦後，將渠等載離紅毛港臺電大林場燃煤輸送帶下方，並
      要求被告己○○撥打電話予被告戊○○，令被告戊○○駕
      車在後尾隨，俟抵達中油大林廠大門口前附近之停車場時
      ，由被告戊○○出面假裝充當調解人斡旋於被告庚○○等
      3 名警員與被告己○○夫婦之間，最後期約被告己○○交
      付10萬元賄款予被告庚○○等3 名警員，被告庚○○等3
      名警員即縱放依法逮捕之被告己○○夫婦。嗣後被告戊○○以先行代被告己○○墊付賄款10萬元為由，分別於同日
      晚間11時30分許，前往高雄市小港區之大林蒲被告己○○
      住處，及翌日晚間約8 時許，前往高雄市小港區之「安泰
      醫院」附近，各向被告己○○收取賄款3 萬元，被告己○○並主張以被告戊○○先前積欠被告己○○之2萬6,000
      元相抵銷，至於剩餘賄款1 萬4,000 元，則因被告己○○
      事後察覺疑似遭被告戊○○設計陷害而拒絕支付，被告戊○○收取上開賄款後，即與被告庚○○、乙○○與丙○○
      朋分花用。因認被告庚○○、乙○○、丙○○、戊○○等
      人上開(一)部分另涉犯貪污治罪條例第4 條第1 項第2 款之
      藉勢強占財物罪嫌；被告戊○○上開(二)部分涉犯刑法第
      213 條公文書登載不實罪嫌；被告庚○○、乙○○、丙○○、戊○○等人上開(三)部分涉犯貪污治罪條例第4 條第1
      項第5 款之違背職務收受賄賂罪嫌云云。原審訊據被告庚○○、乙○○、丙○○、戊○○及本院訊據被告庚○○、
      乙○○、丙○○均堅決否認有上開之犯行，被告庚○○、
      乙○○、丙○○均辯稱：沒有拿走甲○○皮包內之現金3
      萬5,000 元等語，被告戊○○辯稱：警員沒有查到毒品，
      我沒有強占現金及侵占毒品等語；被告庚○○、乙○○、
      丙○○另辯稱：不知戊○○在停車場和己○○對話內容，
      沒有向己○○夫婦索取10萬元賄款等語。被告戊○○另辯
      稱：在停車場只有和庚○○說我認識己○○，可不可以不
      要辦他們，請他做面子給我，己○○回家後，我才說要拿
      錢吃飯，趁機向他揩油，我也沒有參與登載不實等語。經
      查：
      (一)就藉勢強占財物罪嫌部分，證人甲○○於檢察官偵查中
      先係陳稱：「他又從我手中拿走我的皮包．．．裡面我放
      了現金10萬8,000 元，我沒看到他拿走我裡面的錢，等我
      回家才發現少了3 萬5,000 元」等語（見他字卷第38頁）
      ；嗣又稱：「後來才是乙○○翻我的皮包，他把我的皮包
      拿到車子上翻很久，因為前2 人在翻時我可以看的見，乙○○在翻時我看不見且翻很久，所以我想是他把錢拿走，
      他可能怕馬上被我發現所以才拿走部分而已」等語（見偵
      字第22719 號卷第196 頁）；於原審審理時又稱：「沒有
      看到誰從我的皮包裡抽錢，那天回家約9 點時發現錢不見
      ，是「宗仔」載我們回家後才發現，因為現場沒有看皮包
      」等語（見原審卷(三)第96頁）。而己○○於檢察官偵查時
      亦供稱：「我沒有看到他們拿走皮包裡面的錢，是事後我
      太太回到家才說搜了3 萬5,000 元」（見他字卷第46頁）
      ；於原審審理時又稱：「回去後我太太發現她的錢少3 萬
      5,000 元，我馬上打電話給戊○○」等語（見原審卷(三)第
      67頁）。足認證人甲○○及己○○均未親眼目睹皮包內之
      現金遭被告庚○○等3 名警員拿走，且證人甲○○係返家
      後始發現皮包內之現金短少，並將此事告知己○○。又證
      人甲○○就當天皮包內共有多少錢及其用途乙節，於偵查
      中先陳稱：在我豐田車上被刑警查扣的現金3 萬5,000 元
      ，是我大哥吳錦進於結婚前1 個月給我夫妻倆5 萬元現金
      作為購買結婚戒子之用，當時我的皮包內有現金10萬8,00
      0 元，其中大哥給我的5 萬元現金放在手提包內的小皮包
      ，另手提包的內袋有放5 萬8,000 元現金，也是己○○準
      備要買結婚戒子，刑警從小皮包內的5 萬元中抽走3 萬5,
      000 元等語（見他字卷第39頁）；嗣又稱：「（問：你皮
      包內的10萬8,000 元從何來？）其中5 萬元是我大哥給我
      買結婚戒指的，5 萬元是己○○準備要買戒指的，8,000
      元是我的零用錢，錢本來要買戒指，但不合手所以才沒有
      買，錢才放在身上」等語（均見他字卷第39頁）；復於原
      審審理時改稱：「5 萬是我哥哥給我買戒指，另5 萬是我
      自己存的要生小孩。我要買鑽石的約10分就可以。」、「
      （問：己○○有無拿5 萬給你？）錢本來就在我那裡，不
      是他拿給我，我們的錢都是一起的。」、「（問：10萬多
      元是要生產坐月子的錢？）是要買戒指，另5 萬是我暗中
      準備要生產用的，己○○不知道。」、「（問：5 萬是要
      買戒指，6 月6 日就結婚，為何到7 月7 日還沒買？）我
      們有到新興市場看，看不合，就要買金的。」、「（問：
      10萬8,000 元放在皮包多久？）暗袋裡的5 萬多放很久，
      哥哥給我的5 萬放1 個月。」、「（問：案發那一天有打
      算去買鑽石？）是公證結婚要買，後來我們有買金的代替
      了，沒有打算哪一天要買」等語（見原審卷(三)第83、85、
      86頁），觀其先後所述已有不符。又証人己○○於原審審
      理中陳稱：「（問：你太太帶多少錢？）我沒有處理不清
      楚。」、「（問：為何之前說帶錢是要去買戒指？）買戒
      指兼生產，我們結婚時都沒有紀念品；要買結婚要帶的金
      戒指；我們只有計畫，還沒有去買。」、「（問：你太太
      的錢是如何來？）是她哥哥知道我們結婚要生，有給她錢
      ，我不知道給多少。我太太的皮包裡還有一小皮包，放一
      筆錢要生產用的，我們夫妻的錢是共同用的。」、「（問
      ：你太太說錢是他哥哥給她買結婚戒指用的，6 月6 日結
      婚，7 月7 日時還沒買？）還沒，打算我太太再去買」等
      語（見原審卷(三)第63-68 頁），經核亦與證人甲○○前揭
      所述不符。則當天證人甲○○之皮包內是否確有10萬8,00
      0 元，並在警員搜索後短少5 萬5,000 元乙節，即有可疑
      。至證人甲○○於92年10月3 日晚上6 時許在林園分局警
      備隊與被告庚○○對話之錄音譯文雖顯示：證人甲○○陳
      稱：之前我皮包內又被抽走3 萬5,000 元，那就是我生小
      孩要用的等語，惟被告庚○○在該次對話中表示對此事並
      不知情。另依海調站執行通訊監察所取得被告庚○○與戊○○間之電話錄音光碟片暨通訊監察報告書顯示：被告
      庚○○於92年10月3 日下午6 時35分，撥打電話予被告戊○○，表示：要被告戊○○立即前往高雄縣林園鄉○○路
      40號商談等語。被告戊○○於同年10月3 日晚間8 時23
      分，撥打予被告庚○○，表示：撥打證人甲○○所留之電
      話號碼均無法接通等語。被告戊○○於同年10月6 日下
      午5 時47分，撥打予被告庚○○，表示：已找到證人甲○○，並將被告庚○○之意思告知證人甲○○，證人甲○○
      說她要剖腹產，需要費用3 、4 萬元，所以不太夠等語。
      被告庚○○於同年10月14日晚間11時47分，撥打予被告
      戊○○，詢問被告戊○○與證人甲○○聯絡之結果，被告
      戊○○表示：證人甲○○欲拿回3 萬5,000 元等語，被告
      庚○○則表示：要被告戊○○自行與證人甲○○商量，勿
      提及被告庚○○等3 人等語。惟被告庚○○在與被告戊○○通話過程中亦未提及曾拿走證人甲○○皮包內現金3 萬
      5,000 元之事實。由上開錄音及監聽內容充其量僅能證明
      證人甲○○事後在與被告庚○○及戊○○接洽時，曾片面
      主張遭被告庚○○等3 名警員拿走皮包內現金3 萬5,000
      元之事實，亦不能證明被告庚○○等3 名警員確有拿走證
      人甲○○皮包內現金3 萬5,000 元之事實。綜上所述，證
      人甲○○及被告己○○2 人均未親眼目睹被告庚○○等3
      名警員拿走證人甲○○皮包內之3 萬5,000 元，且2 人所
      指述皮包內短少3 萬5,000 元乙情亦顯有可疑，尚難採為
      不利被告庚○○等人之認定。又證人甲○○及己○○上揭
      指述既有可疑，本院復查無其他證據足認被告庚○○、乙○○、丙○○、戊○○等人確有強占證人甲○○皮包內之
      現金3 萬5,000 元。被告等此部分被訴犯罪即屬不能證明
      。(二)就被告戊○○被訴公文書登載不實部分：經查，警員
      回到派出所後，應如何登載外出之行程，處理何種事情，
      應非外人所能知悉，尚難認被告戊○○有與警員共同於公
      文書登載不實之犯行。(三)就違背職務收受賄賂部分：查被
      告戊○○先提供情資予被告庚○○等3 名警員攔檢己○○
      夫婦，待己○○夫婦被逮捕後，即到場調解，分別和己○○及被告庚○○單獨談話，且與己○○談妥支付10萬元予
      警員，作為釋放己○○夫婦之條件，被告庚○○等名警員
      亦釋放己○○夫婦並駕車離去。事後被告戊○○向己○○
      表示已先行代墊10萬元予3 名警員，而向己○○索取該筆
      款項，己○○先後2 次支付各3 萬元之款項予被告戊○○
      等事實，固經本院認定如前，惟被告庚○○等3 名警員均
      供稱：不知戊○○假借渠等名義向己○○夫婦要錢等語；
      被告戊○○於原審審理中亦供稱：伊係趁機向己○○揩油
      ，拿到的錢都自己花掉，沒有拿給警察等語。參以被告戊○○在場調解時，係分別和被告己○○及被告庚○○單獨
      談話，己○○及庚○○2 人未直接商談釋放條件，均須透
      過中間者即被告戊○○傳話，而被告戊○○設局陷害己○○，本即圖謀不軌，心懷鬼胎，其向己○○所傳達之內容
      ，是否確係出於被告庚○○之意思，尚有可疑。再衡之被
      告戊○○、庚○○2 人有親戚關係，被告庚○○等3 名警
      員因被告戊○○之到場關說，而釋放己○○夫婦，亦有可
      能只是「賣面子」給被告戊○○，未必會向己○○夫婦索
      取對價。因此，由被告戊○○、己○○2 人私下談妥由己○○支付10萬元予警員，作為釋放己○○夫婦之條件，及
      己○○在獲釋後支付6 萬元予被告戊○○等事實，顯然不
      足以證明被告庚○○等3 名警員亦知悉被告戊○○之所作
      所為，且與被告戊○○就期約及收受賄賂乙節有何犯意聯
      絡及行為分擔。再依上開海調站執行通訊監察所取得己○○與戊○○間之電話錄音光碟片暨通訊監察報告書雖顯示
      ：被告戊○○向己○○表示：伊透過一名綽號「堯的」之
      新興分局警員得知被告庚○○等3 名警員是不同單位，要
      出來賺錢，己○○被綁並非伊所陷害，且「堯的」試圖幫
      己○○向被告庚○○等3 名警員討回10萬元，但遭被告庚○○等3 名警員拒絕等語。惟查，被告戊○○明知被告庚○○等3 名警員均係林園分局警備隊之警員，在電話中竟
      仍向己○○訛稱透過一名綽號「堯的」之新興分局警員得
      知被告庚○○等3 名警員是不同單位等語，刻意誤導己○○，並極力撇清自己設局陷害己○○之事實，則被告戊○○在電話中所表示被告庚○○等3 名警員是出來賺錢，及
      向渠等討回10萬元遭拒等情節，顯然亦為其所捏造用以詐
      騙己○○之詞，尚難據此認定被告庚○○等3 名警員有期
      約及收受賄賂之行為。另證人甲○○於92年10月3 日晚上
      6 時許在林園分局警備隊與被告庚○○對話之錄音譯文顯
      示：被告庚○○向證人甲○○表示：被告庚○○等3 名警
      員係因己○○夫婦與被告戊○○認識，才釋放己○○夫婦
      ，渠等只有和被告戊○○商談，不知道被告戊○○如何和
      己○○夫婦商談等語。再依海調站執行通訊監察所取得被
      告庚○○與戊○○間之電話錄音光碟片暨通訊監察報告書
      亦顯示：被告庚○○要求被告戊○○自行與證人甲○○商
      量，勿提及被告庚○○等3 人等情。是上開錄音及監聽內
      容均不足以認定被告庚○○等3 名警員有期約及收受賄賂
      之行為。至通聯紀錄顯示被告戊○○使用之0000000000號
      行動電話門號，分別與被告庚○○使用之0000000000號行
      動電話門號及己○○使用之0000000000號行動電話門號，
      於案發前後通訊頻繁等事實，亦不足以認定被告庚○○等
      3 名警員有期約及收受賄賂之行為。綜上所述，被告庚○○等3 名警員所辯不知被告戊○○假藉渠等名義，向己○○夫婦詐騙錢財等語，既非不可採信，本院復查無其他積
      極證據足以證明被告庚○○等3 名警員有何期約及收受賄
      賂之行為，自應為有利被告庚○○等3 名警員之認定。既
      不能證明被告庚○○等3 名警員有何違背職務收受賄賂之
      犯行，則被告戊○○個人假藉被告庚○○等3 名警員之名
      義向己○○夫婦詐財，亦不成立違背職務收受賄賂罪之共
      犯。
  五、原審就被告庚○○、乙○○、丙○○部分予以論罪科刑，
      固非無見；惟查：被告庚○○藉職務上之機會隱匿扣押之
      疑似海洛因1 包後，予以隱匿，未交還己○○或交回林園
      分局警備隊依法處理，意在湮滅他人刑事被告案件之證據
      ，並無據為所有之不法意圖，原審依侵占職務上持有之非
      公用私有財物罪論處，尚有未洽。被告庚○○、乙○○、
      丙○○上訴否認犯罪，及檢察官上訴主張被告等已構成違
      背職務收受賄賂罪，雖均無理由，惟原判決此部分既有可
      議，即屬無可維持，應由本院將原判決此部分撤銷改判，
      審酌被告庚○○、乙○○、丙○○身為職司調查犯罪警察
      職務之公務人員，竟與民眾即被告戊○○勾結縱放依法逮
      捕之人犯，再湮滅証据，又在警察工作紀錄簿上登載不實
      ，玷污警察風紀與公權力執行之廉潔性，敗壞官箴，被告
      庚○○與戊○○係表甥舅關係，竟因戊○○出面關說請託
      ，即影響被告乙○○、丙○○共同為縱放人犯等犯行，其
      情節較乙○○、丙○○為重等一切情狀，爰予科處庚○○
      有期徒刑3 年、乙○○、丙○○均有期徒刑1 年6 月。又
      依被告等犯罪之性質，認有褫奪公權之必要，均分別諭知
      褫奪公權2 年。至被告等上開被訴藉勢強佔財物（即被告
      庚○○、乙○○、丙○○被訴強佔3 萬5,000 元，戊○○
      被訴強佔3 萬5,000 元、毒品1 包及電話簿1 本）及違背
      職務收受賄賂部分，因公訴人認與科刑部分有方法結果之
      裁判上一罪關係，爰不另為無罪之諭知，附此明。
  六、原審就被告戊○○部分，認其涉犯與公務員共同犯縱放人
      犯罪及犯詐欺罪證明確，因而適用刑法第28條、第31條第
      1 項、第163 條第1 項、第339 條第1 項、第55條、第47
      條、第37條第2 項，罰金罰鍰提高標準條例第1 條前段，
      審酌被告戊○○素行不良，為圖一己之私利，先提供情資
      予庚○○等3 名警員逮捕己○○夫婦，再假意出面調解，
      假藉警員名義向己○○索取10萬元，而詐騙6 萬元得逞，
      並與該3 名警員共犯縱放人犯之罪行，惡性非輕，犯後仍
      飾詞卸責等一切情狀，科處有期徒刑1 年4 月，並以依其
      犯罪性質，認有褫奪公權之必要，併諭知褫奪公權2 年；
      又以被告戊○○前開被訴犯罪不能證明部分與科刑部分有
      方法結果之裁判上一罪關係，明不另為無罪之諭知，認
      事用法皆無不合。檢察官上訴以被告戊○○應已構成違背
      職務收受賄賂罪，及被告戊○○上訴否認犯罪，而指摘原
      判決不當，均無理由，應予駁回。
  七、被告戊○○，經本院合法傳喚，無正當理由不到庭，爰不
      待其陳述，逕行判決，又被告庚○○涉犯賭博罪部分，業
      經判決確定，故不再論述，均附此明。
貳、被告己○○無罪部分：
  一、公訴意旨以：戊○○於92年7 月7 日在高雄市小港區中油
      大林廠大門口前附近之停車場，出面假裝充當調解人斡旋
      於庚○○等3 名警員與被告己○○夫婦之間，最後期約被
      告己○○交付十萬元賄款予庚○○等3 名警員，庚○○等
      3 名警員則違背其等之職務，縱放依法逮捕之被告己○○
      夫婦。嗣後戊○○以先行代被告己○○墊付賄款10萬元為
      由，分別於同日晚間11時30分許，前往高雄市小港區之大
      林蒲被告己○○住處，及翌日晚間約8 時許，前往高雄市
      小港區之「安泰醫院」附近，各向被告己○○收取賄款3
      萬元，嗣因被告己○○察覺疑似遭戊○○設計陷害而未再
      支付其餘款項，戊○○收取上開賄款後，即與庚○○、乙○○與丙○○朋分花用。因認被告己○○係犯貪污治罪條
      例第11條第3 項之違背職務交付賄賂罪嫌。
  二、訊據被告己○○堅決否認有交付賄賂之犯行，辯稱：伊是
      被戊○○設局詐騙，錢是交給戊○○，並不是交給警員，
      伊並無行賄之意思等語。經查，本件係戊○○假藉庚○○
      等3 名警員名義，與被告己○○私下談妥由被告己○○支
      付10萬元予警員，作為釋放被告己○○夫婦之條件，並訛
      稱已先行代墊10萬元予警員，致被告己○○陷於錯誤，先
      後支付共6 萬元予同案被告戊○○，而同案被告庚○○、
      乙○○、丙○○、戊○○等人被訴涉犯貪污治罪條例第4
      條第1 項第5 款之違背職務收受賄賂罪嫌均不成立，業經
      本院認定如前。則被告己○○在戊○○之詐騙下，雖向戊○○表示同意支付10萬元予警員，且在獲釋後交付6 萬元
      予戊○○，惟戊○○既未將被告己○○之意思傳達予庚○○等3 名警員，亦未將所收取之6 萬元交付被告庚○○等
      3 名警員，被告己○○前揭所為自不成立對於依據法令從
      事公務之人員，關於違背職務之行為，期約及交付賄賂之
      犯行。此外，復查無其他積極證據足認被告己○○有何公
      訴人所指違背職務交付賄賂犯行，原審因而以不能證明被
      告己○○犯罪，諭知被告己○○無罪，認事用法並無不合
      ，檢察官上訴仍認被告己○○有違背職務交付賄賂之犯行
      ，指摘原判決此部分諭知被告己○○無罪為不當，非有理
      由，應予駁回。
據上論斷，應依刑事訴訟法第368 條、第369 條第1 項前段、第
364 條、第299 條第1 項前段、第371 條、第300 條，刑法第28
條、第163 條第1 項、第165 條第1 項、第134 條、第213 條、
第55條、第37條第2 項，罰金罰鍰提高標準條例第1 條前段，判
決如主文。
本案經檢察官陳宗吟到庭執行職務。
中    華    民    國    95    年    5     月    23    日
                  刑事第四庭    審判長法  官  蕭權閔
                                      法  官  林水城
                                      法  官  陳吉雄
以上正本證明與原本無異。
如不服本判決應於收受本判決後10日內向本院提出上訴書狀，其
未敘述上訴理由者，並得於提起上訴後10日內向本院補提理由書
狀（均須按他造當事人之人數附繕本）「切勿逕送上級法院」。
中    華    民    國    95    年    5     月    24    日
                                      書記官 梁美姿
附錄本判決論罪科刑法條：
刑法第163條
(公務員縱放或便利逃脫罪)
公務員縱放職務上依法逮捕拘禁之人或便利其脫逃者，處1 年以
上7 年以下有期徒刑。
因過失致前項之人脫逃者，處6 月以下有期徒刑、拘役或300 元
以下罰金。
第1 項之未遂犯罰之。
刑法第165條
(湮滅刑事證據罪)
偽造、變造、湮滅或隱匿關係他人刑事被告案件之證據，或使用
偽造、變造之證據者，處2 年以下有期徒刑、拘役或500 元以下
罰金。
刑法第213條
(公文書不實登載罪)
公務員明知為不實之事項，而登載於職務上所掌之公文書，足以
生損害於公眾或他人者，處1年以上7年以下有期徒刑。
中華民國刑法第339條
(普通詐欺罪)
意圖為自己或第三人不法之所有，以詐術使人將本人或第三人之
物交付者，處5 年以下有期徒刑、拘役或科或併科1,000 元以下
罰金。
以前項方法得財產上不法之利益或使第三人得之者，亦同。
前2項之未遂犯罰之。
                                               fq


司法院資訊處製作；財團法人民間司法改革基金會備份。
